臺灣苗栗地方法院刑事判決　　　　　　　　　　　　　九十年度交簡上字第一一號
　　上　訴　人　臺灣苗栗地方法院檢察署檢察官
　　上 訴 人即
　　被　　　告　丙○○
右列上訴人因被告過失傷害案件，不服本院簡易庭九十年度苗交簡字第四四一號，中
華民國九十年六月二十九日第一審刑事簡易判決（檢察官聲請簡易判決處刑案號：九
十年度偵字第九八二號），提起上訴，本院管轄之第二審合議庭判決如左：
    主  文
原判決撤銷。
丙○○因過失傷害人，處有期徒刑肆月，如易科罰金，以參佰元折算壹日。
    事  實
一、丙○○於民國八十九年八月二十七日九時四十五分許，騎乘車牌號碼ＢＸＷ—八
    ○○號之重型機車，沿苗栗縣頭份鎮○○里○○路、由南往北方向行駛，於行經
    尖豐路五百七十八巷前之丁字路口時，本應隨時注意車前狀況，並採取必要之安
    全措施，且行車速度，應依該路段之標誌不得超過時速五十公里，而依當時情況
    ，天氣晴朗、路面乾燥、無障礙物、視距良好，並無不能注意之情況，竟疏未注
    意而貿然以時速六、七十公里超速行駛，適有邱貴昌騎乘車牌號碼ＭＹＬ—六七
    七號機車，在其右前方亦沿同方向欲左轉駛入尖豐路第五七八巷，即遭丙○○所
    騎乘之上開機車撞擊，造成邱貴昌人車倒地，因此受有頭部挫傷、臉頰擦傷及左
    肩、雙膝多處挫擦傷等傷害（邱貴昌嗣於八十九年八月三十一日，因左前下降冠
    狀動脈有血管栓塞引起管徑百分之八十阻塞，導致心肌前壁壞死、心律不整死亡
    ）。丙○○則於事故發生後，向至現場處理尚不知肇事者為何人之警員甲○○承
    認其為肇事者及陳述肇事經過並接受裁判。
二、案經邱貴昌之子乙○○訴苗栗縣警察局頭份分局報請臺灣苗栗地方法院檢察署檢
    察官告偵查起訴。
    理  由
一、訊據被告丙○○對於右揭事實，除認為被害人邱貴昌亦有騎車左轉，未事先作左
    轉閃燈標示，及注意後方來車，冒然左轉之疏失外，均坦承不諱（參見本院卷二
    九至三一頁筆錄），並有道路交通事故調查報告表乙紙附卷可稽。按行車速度，
    依標誌或標線之規定；汽車行駛時，駕駛人應注意車前狀況，並隨時採取必要之
    安全措施，道路交通安全規則第九十三條（即九十年五月三十日交通部（九十）
    交路發字第００三一號令、內政部（九十）台內警字第九０八０七二三號令會銜
    修正發布，自同年六月一日起施行第九十三條）、第九十四條第三項分別定有明
    文。次按刑法過失傷害罪，祇以加害人之有過失為致傷害之一原因為已足，不因
    被害人亦有過失而影響於犯罪之成立，但得審酌各方過失程度，為量刑輕重之標
    準（院字第六三一解釋參酌）。而本件車禍路段，速限為時速五十公里，此有前
    開道路交通事故調查報告表在卷可參，被告騎車行經該路段時，即應依速限規定
    ，並注意車前狀況，隨時採取必要之安全措施，且依道路交通事故調查報告表及
    現場照片所示，當時情形為，天候晴、日間自然光線、道路無缺陷亦無障礙物、
    視距良好等情，並無不能注意情事，被告竟疏未注意減速慢行，仍以時速六、七
    十公里超速行駛，且其自承於一百公尺前即見到邱貴昌預備左轉（參見九十年度
    偵字第九八二號卷第十八頁反面筆錄），竟仍疏未作必要之安全措施，而與邱貴
    昌騎乘車牌號碼ＭＹＬ—六七七號機車，在其右前方亦沿同方向欲左轉駛入尖豐
    路第五七八巷時，發生撞擊，造成邱貴昌人車倒地，因此受有頭部損傷、臉頰擦
    傷及左膝挫擦傷等傷害，其有過失甚明。而邱貴昌所受前揭傷害亦有重光醫院診
    斷證明書一份及該醫院於九十年八月二十八日以重光醫（總）字第九０二八六號
    函覆本院之說明一份（附於本院卷第二十頁）在卷可稽，此傷害之結果係因被告
    之上開過失行為所致，且其傷害結果之發生與被告之過失行為間具有相當因果關
    係。本件事證明確，被告之犯行堪予認定。
二、核被告所為，係犯刑法第二百八十四條第一項前段過失傷害罪。告訴人家屬乙○
    ○請求檢察官上訴理由及於本院審理時陳稱：邱貴昌嗣於八十九年八月三十一日
    死亡，雖經解剖鑑定原因為左前下降冠狀動脈有血管栓塞引起管徑百分之八十阻
    塞，導致心肌前壁壞死、心律不整死亡，然依據於八十九年八月三十一日重光醫
    院診斷邱文貴昌病名為「頭部外傷、左肩及雙膝多處挫傷、雙膝多處挫擦傷」，
    則該「頭部外傷、左肩及雙膝多處挫傷、雙膝多處挫擦傷」是否可能導致被害人
    邱貴昌「左前下降冠狀動脈有血管栓塞引起管徑百分之八十之阻塞」，尚有研求
    餘地，而認被告係丙○○涉犯刑法第二百七十六條第一項過失致死罪嫌等語。惟
    查：邱貴昌經解剖及送鑑定結果，確認左顳骨有線狀骨折、左中顳葉有對衝性腦
    挫傷，以上外傷應為跌倒所致；另右下顳葉有局部腦出血，亦因跌倒引起對衝性
    腦挫傷造成，而上該腦內挫傷及出血係局部且輕微，不會對生命造成威脅；其死
    亡原因為左前下降冠狀動脈有血管栓塞引起管徑百分之八十阻塞，導致心肌前壁
    壞死、心律不整死亡，其死亡方式為自然死，此業由檢察官督同法醫解剖、相驗
    屬實，製有相驗筆錄、相驗屍體證明書、驗斷書、解剖紀錄及法務部法醫研究所
    九十年二月八日法醫所九○理字第一九五號函及該所（八九）法醫所醫鑑字第一
    ○六四號鑑定書在卷可憑；另經本院以重光醫院函送邱貴昌病歷等資料再向法務
    部法醫研究所函詢結果，亦認：本院邱貴昌頭部外傷、左肩及雙膝多處擦傷與左
    前下降冠狀動脈血管栓塞無關，腦內出血依出血嚴重度會產生頭暈、頭痛嘔吐、
    昏迷等症狀，死者腦內之挫傷及出血，一般不會造成左前下降冠狀動脈血管栓塞
    等語，此有該所於九十一年三月二十二日以法醫理字第０九一００００七一三號
    函一份在卷可稽。從而，被告上述之過失行為，縱造成邱貴昌受有頭部損傷併臉
    頰擦傷及左膝挫擦傷等傷害，然根據上述鑑定解剖之結果，被害人邱貴昌之死亡
    ，係自然因素死亡，與因被告過失肇事引起之傷害無因果關係，自難論以過失致
    人於死罪責，被告之行為僅應成立刑法第二百八十四條第一項前段之過失傷害罪
    ，附此敘明。而被告於肇事後犯罪未經發覺前，向至現場處理但尚不知肇事者為
    何人之警員承認其為肇事者及陳述肇事經過並接受裁判，此業經證人即現場處理
    員警甲○○到庭結證屬實（參見本院卷四八頁筆錄），其所為已合於刑法第六十
    二條前段所定對於未發覺之犯罪自首而接受裁判之要件，應依該條規定減輕其刑
    。
三、原審就被告前述犯行予以論科，固非無見。惟如前述，本件交通事故發生後，被
    告即向至現場處理但尚不知肇事者為何人之警員承認其為肇事者及陳述肇事經過
    並接受裁判，而應依刑法第六十二條之規定，減輕其刑，原審疏未就此部分加以
    調查認定，顯有疏漏。被告上訴以其家境清寒，邱貴昌本身亦有過失，而認原審
    量刑過重云云，顯無理由；而公訴人以家屬乙○○之請求，認本案應係過失致人
    於死案件，而提起上訴，亦無理由。惟原判決既有上述可議之處，自應由本院將
    原判決撤銷，另行改判。爰審酌被告之素行良好、其有關本件交通事故之過失程
    度、告訴人因本件車禍所受之傷害，被告自事故發生後，迄本院審理時，均未與
    被害人家屬就民事部分達成和解之態度等一切情狀，量處如主文所示之刑，並諭
    知易科罰金之折算標準，以資懲儆。
據上論斷，應依刑事訴訟法第四百五十五條之一第一項、第三項、第三百六十九條第
一項前段、第三百六十四條、第二百九十九條第一項前段，刑法第二百八十四條第一
項前段、第六十二條前段、第四十一條第一項前段，罰金罰鍰提高標準條例第一條前
段、第二條，判決如主文。
本案經檢察官黃棋安到庭執行職務
中      華      民      國    九十一    年      五      月      十      日
                                      臺灣苗栗地方法院刑二庭
                                          審判長法  官  郭  千  黛
                                                法  官  張  珈  禎
                                                法  官  黃  賢  婷
右正本證明與原本無異
不得上訴
                                                書記官  陳  文  聰
中      華      民      國    九十一    年      五      月      十      日
